【裁判字號】    90,簡上,87
【裁判日期】    900525
【裁判案由】    損害賠償
【裁判全文】
臺灣臺中地方法院民事判決  九十年度簡上字第八七號
    上  訴  人  乙○○
    被上訴人    甲○○
右當事人間請求損害賠償事件，上訴人對於中華民國八十九年十二月十五日本院台中
簡易庭第一審判決（八十九年度中簡字第二二五七號），提起上訴，本院判決如左：
    主      文
上訴駁回。
第二審訴訟費用由上訴人負擔。
    事      實
甲、上訴人方面：
一、聲明：
  (一)原判決不利於上訴人部分廢棄。
  (二)右廢棄部分，駁回被上訴人在第一審之訴。
二、陳述：除與原判決記載相同者，茲引用之外，補稱：
  (一)被上訴人之車（以上簡稱車）於肇事當時並不是行進中之車輛，而是紅燈等待
    中，如何在短短十公尺即以時速五十公里之高速行駛；如果被上訴人當時是綠燈
    ，則當天為星期一上午七時五十分，是交通最繁忙時段，上訴人之車（以上簡稱
    車）如何可能閃過車左側三線之車輛（含機車）而被車撞及。訴外人陳光
    勝稱其車（以下簡稱車）是綠燈剛起步，如果是事實，車與車同屬文心南
    路對向車輛，怎麼會車速差距如此甚大。何況車以時速四十公里車速行進，由
    車紅綠燈停止線至車禍現場至少是車的五倍，顯見車與有過失。
  (二)否認有闖紅燈，且台中市車輛行車事故鑑定委員會未通知其現住地，致無陳述之
    機會，其不認同該會之鑑定報告；被上訴人向台中市北屯區調解委員會申請調解
    時，亦未通知上訴人，上訴人如何出席，何有上訴人故不出席之事。且從現場圖
    可以看出事故發生時，伊係被撞的，所以車頭向右轉，而證人陳光勝所言應不實
    在。且本件車禍原已由明台保險公司處理，並完成估價手續，因為被上訴人告知
    保險公司上訴人闖紅燈，所以保險公司不願意賠償上訴人車子的損失。
三、證據：提出估價單四紙為證。
乙、被上訴人方面：
一、聲明：
    如主文所示。
二、陳述：除與原判決記載相同者，茲引用之外，補稱：
  (一)本件車禍發生後，被上訴人即已報請台中市警察局交通隊派員前來肇現場處理，
    並由警員即證人鍾美能實地勘測並繪製肇事現場圖；經送台灣省台中市區車輛行
    車事故肇事鑑定委員會鑑定結果，認定上訴人駕駛自小客車違反號誌指示進入路
    口為交通事故之肇事原因，被上訴人及訴外人陳光勝均無肇事因素。
  (二)上訴人在員警繪製現場圖時，已自承進入交岔路口前，該路口之交通號誌為黃燈
    ；而訴外人陳光勝於現場警訊時供稱其綠燈剛起步，上訴人由左側紅燈過來與被
    上訴人撞及，上訴人又撞到其車等情。而依員警所繪製之現場圖內所載，本件肇
    事後，車之停止位置係橫在文心南三路口之進入交岔路口之停車線附近，車
    停車位置是在直向中間車道延伸之交岔路口中心附近；車之停止位置則是橫在
    交岔路口中心附近，且撞及後之散落物係在車附近，上訴人之車輛受損位置為
    左前角保險桿部位，而被上訴人之車輛受損位置為右前保險桿部位；參以訴外人
    陳光勝駕駛之自小客係綠燈剛起步，車禍發生後，其停車位置為直行中間車道延
    伸交岔路口附近，適足證上訴人有闖紅燈之違規事實。而肇事當日為星期三，並
    非上訴人所指之星期一；又被上訴人駕車依當地速限時速五十公里之車速，在遵
    行車道內行駛，於綠燈直行中為上訴人所駕駛車輛撞及，被上訴人應無過失之可
    言。
  (三)至於上訴人所言保險公司未理賠之事，則是因為事故發生後，經保險公司查明上
    訴人之自小客除投保強制責任險外，並未投保意外險或第三人責任險，依保險契
    約之約定被上訴人之損失並不在理賠之範圍，該明台保險公司乃拒絕理賠，保險
    理賠因而中止，上訴人竟執此認為被上訴人片面中止保險理賠，自非真實。且車
    輛保險理賠給付與車禍過失責任之認定，二者之間並無任何牽連，自不容上訴人
    以保險理賠中止為由，而卸其本身應負之過失責任。
  (四)被上訴人之聲請調解係依上訴人於警訊時所留住址，向台中市北屯區調解委員會
    申請調解，係因上訴人所留存之地址有誤，致該會之調解通知無法送達，準此，
    上訴人之未參與調解，係因其未據實向警方陳報住址所致。且調解時上訴人既未
    參加，則為調解不成立，依規定僅發給調解不成立證明書，並不發生任何法律上
    之效力，上訴人所指核與本件訴訟之原因事實及法律責任之認定，全然無關，自
    不足採。
三、證據：援用第一審所提出之證據。
    理    由
一、本件被上訴人起訴主張上訴人於八十九年三月一日七時五十分許，駕駛車牌號碼
    Ｂ五─七五九０號自用小客車，行經台中市南屯區○○○路與文心南五路口處之
    交岔路口，擬直行往向心南路方向行駛時，本應注意駕駛汽車，應遵守道路交通
    標誌、號誌之規定。而依當時情形，又無不能注意之情形，竟未遵守號誌而違規
    闖越紅燈通行，致撞及綠燈直行沿台中市○○○○路往文心南三路行駛，由被上
    訴人所駕ＮＱ─五五０五號自用小客車（以下簡稱：系爭車輛），造成被上訴人
    車輛受損，經送修車廠修復，被上訴人已支付修理費用為新台幣（下同）八萬元
    （其中工資為三萬九千九百二十四元、零件費用為四萬零七十六元）。又被上訴
    人系爭車輛係八十二年十一月出廠，因上訴人之過失撞損，受損部分雖已修復，
    但系爭車輛本身之價值已貶損四萬元，爰依民法第一百八十四條第一項前段、第
    一百九十六條之法律關係，請求上訴人賠償十二萬元及自起訴狀繕本送達翌日即
    八十九年八月二十九日起至清償日止，按週年利率百分之五計算之法定遲延利息
    。上訴人則對上開車禍肇事，及被上訴人所提出之估價單、統一發票、行車執照
    及車損照片之真正，均不爭執。惟否認有闖紅燈，並辯稱：上訴人車輛係在文心
    路中央被撞，從而上訴人停車線起至事故地點，最少要衝過四線，如果是上訴人
    闖紅燈，如何避過被上訴人右側三線之車輛，而上訴人當時車速為四十公里，而
    被上訴人當時是以時速五十公里之車速衝撞上訴人車輛，故以上開車禍之發生，
    並非伊之全部過失所造成，被上訴人所駕駛之系爭車輛亦有過失。且車於肇事
    當時並不是行進中之車輛，而是紅燈等待中，如何在短短十公尺即以時速五十公
    里之高速行駛；而車說是綠燈剛起步，如果是事實，車與車同屬文心南路
    對向車輛，怎麼會車速差距如此甚大。何況車以時速四十公里車速行進，由
    車紅綠燈停止線至車禍現場至少是車的五倍，顯見車與有過失。又台中市車
    輛行車事故鑑定委員會鑑定時，未通知其現住地，致無陳述之機會，其不認同該
    會之鑑定報告；且從現場圖可以看出事故發生時，伊係被撞的，所以車頭向右轉
    ，而證人陳光勝所言應不實在等情置辯。
二、本件被上訴人主張其所有車輛因本件肇事受損等事實，業據其提出中部豐田汽車
    服務處修理明細、統一發票、行車執照各一份及車損照片影本等為證，且為上訴
    人所不爭執。並有原審法院向台中市警察局調取之道路交通事故調查報告表一件
    附卷足稽，堪認被上訴人所主張此部分之事實，為屬真實，且其被上訴人所受損
    害與肇事行為之間為有相當因果關係，亦足認定。
三、上訴人雖辯稱本件車禍之發生其並非闖越紅燈一節；惟按「駕駛人應注意車前狀
    況，並隨時採取必要之安全措施」；且「駕駛人駕駛汽車，應遵守道路交通標誌
    、標線、號誌之指示」，道路交通安全規則第九十四條第三項、第九十條分別定
    有明文。上訴人為汽車駕駛人，對於前揭規定應甚熟稔，而依台中市○○○道路
    交通事故調查報告表所載，當時道路無障礙物、路面無缺陷等情況觀之，並無不
    能注意之情事，此有道路交通事故調查報告表各項記載、及道路交通事故調查表
    各欄項目明細內容在卷可資佐證。而證人鍾美能、謝坤茂（現場處理員警）於原
    審法院審理時具結證稱：「我們到現場時由被告乙○○自己陳述當時是黃燈，另
    車陳述行進中是綠燈車是闖紅燈，車陳述是綠燈剛起步。」（見原審卷第
    八十二頁正面），核與台中市○○○道路交通事故調查報告表及交通警察隊肇事
    現場圖記載相吻合。另依訴外人陳光勝，於交通員警到達肇事現場時陳稱：「我
    綠燈剛起步，綠燈剛進路口，對方車由左側紅燈過來與車撞及，車又擦撞我
    車」等語，有前揭道路交通事故調查報告表之記載可證。而上訴人自陳其當時時
    速為每小時四十公里，再參照車禍撞擊後上訴人自小客車（車）停止位置係在
    文心南三路口之進入交岔路口之停車線附近、車位置是同向中間車道延伸之交
    岔路口中心附近、被上訴人車輛（車）停車位置是在橫在交岔路口中心附近。
    而撞擊後之散落物，是在車附近；且上訴人車輛受損位置係左前角保險桿、被
    上訴人系爭車輛受損位置為右前角保險桿，此有道路交通事故調查報告表肇事現
    場附圖及各項記載足供參照，足見其撞擊點係在該路口中心靠近車附近，且係
    上訴人車左前角與被上訴人車之右前角碰撞後，上訴人車再撞及訴外人陳光勝後
    ，滑行至其停車位置。揆諸上訴人車輛及系爭車輛受損部分，及二車撞擊後之散
    落物散落與車禍撞擊後各車輛停車位置，核與訴外人陳光勝車係綠燈剛起步之事
    實相符；而訴外人陳光勝車禍撞擊後之停車位置是既向中間車道延伸之交岔路口
    中心附近，且交通號誌自黃燈轉換為紅燈之時間甚短，顯見上訴人行經該處路口
    時應係違規闖越紅燈通行，是上訴人前揭抗辯，並不足採。
三、再本件經被上訴人向台灣省台中市區車輛行車事故鑑定委員會聲請鑑定，其鑑定
    結果，以參照上訴人、被上訴人及訴外人陳光勝於事故發生時向現場處理警員自
    述之過程，及道路交通事故肇事調查報告表「肇事經過摘要報告」紀錄及現場圖
    示等資料，認本件肇事因素係上訴人駕駛自小客車違反號誌指示（闖紅燈）進入
    路口，為肇事原因。被上訴人及訴外人陳光勝均無肇事因素，有該會八十九年四
    月十二日中市鑑字第八０一九四號鑑定意見書一件在卷可稽，足見本件肇事係因
    上訴人之過失行為所致。至於上訴人所辯於鑑定時，台中市區車輛行車事故鑑定
    委員會未通知其到場，致無陳述意見之機會等，然查上訴人於事故發生時，對到
    場處理警員陳報之住所為台中市○○區○○路一段二之八號，有該道路交通事故
    肇事調查報告表上記載上訴人之資料可佐，而上訴人之戶籍地係至八十九年五月
    八日始行遷移至台中市○區○○路四段二二０巷五弄八之五號者，是該鑑定委員
    會於鑑定通知時，依當時上訴人向警員陳報之住所送達，當無違誤。且如前所述
    ，其為鑑定所依據之資料為當事人事故發生時之陳述，並非鑑定時到場之陳述，
    則上訴人是否於鑑定時到場陳述，應對鑑定之結果不生影響，所辯於鑑定時未陳
    述意見等語，當不足為有利於上訴人之認定。
四、又上訴人所辯被上訴人當時是以時速五十公里之車速衝撞上訴人車輛，對於車禍
    之發生，亦有過失。且車與車同屬文心南路對向車輛，車速一為時速五十公
    里，一為紅燈剛起步，差距為何如此大等情。然查依道路交通事故調查報告表之
    記載該路段之速限為時速五十公里，而被上訴人於交通員警處理現場時亦稱當時
    車速為每小時五十公里，並未有超速駕駛之情事，此外復無其它積極證據足資證
    明被上訴人超速行駛，上訴人復未舉證以實其說，此部分主張委無足取。又被上
    訴人行經該處之時速既為五十公里，則自該處路口至肇事地點，至多不過一、二
    十公尺，被上訴人自不可能係原先為紅燈起步之車輛，而係原即為行駛中之車輛
    ，且行經該處路口時，號誌燈號適轉換為綠燈；與車在警員處理時所陳其為綠
    燈剛起步並無互相矛盾之情，蓋車與車為同一路段對向行駛之二車，於紅燈
    時車在該路口等待，至紅燈轉換為綠燈時，車起步，而此時車適以五十公
    里之速度行經該處，並非事理之不可能，是上訴人所辯二車速度差距過大等情，
    並不可採。且此亦無助於免其於行經路口時未遵行號誌指示而致肇事之過失責任
    。況按參與交通之人，可信賴其他參與交通之對方亦能遵守交通規則，同時為必
    要之注意，謹慎採取適當之行動，而無考慮對方將會有偶發的違反交通規則之不
    正當行為之義務，且對於不可知之對方違規行為並無預防之義務，此即所謂之「
    信賴原則」。徵諸道路交通安全規則第九十條明定「駕駛人駕駛汽車，應遵守道
    路交通標誌、標線、號誌之指示」，前開規定即禁止闖越紅燈，被上訴人為綠燈
    直行車，信賴上訴人應遵守禁止闖紅燈之規定，而向前行駛，詎上訴人卻違反前
    開規定，冒然違規闖越通過，上訴人對此次車禍發生，自應負全部責任，依上開
    「信賴原則」，被上訴人對於對方因違反交通法規秩序之行為所導致之危險結果
    ，即無注意防免之義務，從而得以免負過失責任，被上訴人應無何過失可言，是
    上訴人前揭被上訴人與有過失之主張，並不足採。
五、按「因故意或過失不法侵害他人之權利者，負損害賠償責任。」「又不法毀損他
    人之物者，應向被害人賠償其物因毀損所減少之價額。」民法第一百八十四條第
    一項前段、第一百九十六條分別定有明文。又依民法第一百九十六條請求賠償物
    被毀損所減少之價額，得以修復費用為估定之標準，但以必要者為限。最高法院
    七十七年度第九次民事庭會議決議參照。又按物被毀損時，被害人除得依民法第
    一百九十六條請求賠償外，並不排除民法第二百十三條至第二百十五條之適用。
    而本件肇事之發生既係因上訴人之過失行為所致，且致被上訴人之車輛有如前述
    之損害發生，且上訴人之過失與被上訴人所受之損害二者間，復有相當因果關係
    ，業如前述；從而被上訴人依侵權行為之法律關係請求上訴人賠償其所受之損害
    ，自非無據。至於其所請求賠償之數額，自應以必要者為限。查被上訴人系爭車
    輛因前揭車禍受損所支出之車損修理費用八萬元，其中工資為三萬九千九百二十
    四元，零件費用為四萬零七十六元，其項目、單價及金額等，業據被上訴人提出
    中部豐田汽車服務處修理明細、照片及統一發票等附卷足稽，而上訴人對前揭單
    據亦不爭執，應認被上訴人之主張修復費用為八萬元為屬真實。被上訴人以修復
    所需之費用作為所減少價額之依據，應屬適法。惟其中以新零件更換舊零件之折
    舊部分即非屬必要費用，自應予扣除。而本件被上訴人系爭車輛，係於八十二年
    十一月出廠領牌使用，有被上訴人於原審提出之行車執照、汽車出廠證及汽車專
    用完稅單影本一份在卷可證，則算至本件車禍發生時八十九年三月一日，實際使
    用期間約為六年四個月，依前揭說明，以新品換舊品而更換之零件，即應予折舊
    。依行政院所頒「固定資產耐用年數表」及「固定資產折舊率表」之規定，自用
    小客車耐用年數為五年，依定率遞減法每年折舊千分之三六九。再依「營利事業
    所得稅查核準則」第九十五條第八項所定「營利事業固定資產採用定率遞減法折
    舊者，其最後一年度之未折減餘額，以等於成本十分之一為合度。」查本件系爭
    車輛，計算至肇事時已逾五年，依前揭定率遞減法計算折舊，應按殘留價百分之
    十計算，被上訴人請求系爭車輛之修復費用，其中零件部分扣除折舊後之必要費
    用應僅為四千零八元（四萬零七十六元乘以百分之十、元以下四捨五入），此外
    另支出工資三萬九千九百二十四元，合計本件被上訴人修復所需之必要費用應僅
    為四萬三千九百三十二元（三萬九千九百二十四元元＋四千零八元）。
六、末按汽車經撞擊後，雖經修護，但仍會導致交易價格減少之損失，為公眾週知之
    事實，故被害人如能證明其物因毀損所減少之價額，超過必要之修復費用時，就
    其差額，仍得請求賠償（上揭最高法院七十七年第九次民事庭會議決議參照）。
    被上訴人如能證明其物因毀損所減少之價額，超過必要之修復費用時，揆之上開
    說明，就其差額部分，仍得請求賠償。本件被上訴人主張系爭車輛被撞毀損，受
    損部分雖已修護，然因系爭車輛被撞後，車頭部分已嚴重受損，該車輛本身之價
    值另貶損四萬元等情；經原審法院檢送系爭車輛行車執照、汽車出廠證、汽車專
    用完稅單、車損照片、中部豐田汽車服務處修理明細等資料，送請台中市汽車商
    業同業公會鑑定結果認：「系爭車輛在正常情況下，其中古市場價格約為十五萬
    元，若因事故受損，經修復後其中古市場價格約為十一萬元」，此有該同業公會
    八十九年十一月十三日以（八九）中汽男字第五０號函一紙在卷可稽，故依系爭
    車輛依其出廠年份之折舊率、使用情形及受損狀況，上開鑑定結果自應可採；即
    被上訴人所受系爭車輛修復後，其交易價格減少四萬元之損失，依前揭說明亦應
    認為其汽車因毀損所減少之價額，是被上訴人請求被告賠償系爭車輛因毀損所減
    少之價額四萬元，亦無不合。
七、綜上，本件被上訴人因上訴人之過失行為受有損害，而依侵權行為之法律關係，
    請求被告給付在八萬三千九百三十二元及自起訴狀繕本均送達被告翌日即八十九
    年八月二十九日起至清償日止，按週年利率百分之五計算之法定遲延利息之範圍
    內，為有理由，應予准許。逾此部分之請求，即屬無據，為無理由。原判決就被
    上訴人請求上訴人給付八萬三千九百三十二元及其法定遲延利息部分，為上訴人
    敗訴之判決，於法並無違誤，上訴意旨指摘原判決不當，求予廢棄改判，核無理
    由，其上訴應予駁回。
八、本件事證已臻明確，兩造其餘主張及攻擊防禦方法，均核與判決之結果無關，自
    無一一論述之必要，附此敘明。
據上論結，本件上訴為無理由，依民事訴訟法第四百三十六條之一第三項、第四百四
十九條第一項、第七十八條，判決如主文。
中      華      民      國    九十      年      五      月    二十五    日
                          臺灣臺中地方法院民事第三庭
~B審判長法官  張瑞蘭
~B法      官  莊嘉蕙
~B法      官  林源森
右為正本係照原本作成
不得上訴
中      華      民      國    九十      年      五      月     二十八    日
~B法院書記官


司法院資訊處製作；財團法人民間司法改革基金會備份。
